臺灣臺中地方法院刑事判決　　　　　　　　　　　　九十一年度自緝字第四三六號
　　自　訴　人　丙○○
　　被　　　告　甲○○
右列被告因詐欺案件，經自訴人提起自訴，本院判決如左：
    主  文
甲○○行使偽造私文書，足以生損害於他人，處有期徒刑陸月，如易科罰金，以參佰
元折算壹日。
發票人永新油漆工程行洪新水，付款人為臺灣省合作金庫北嘉義支庫，帳號0000
00000號，支票號碼ＪＶ0000000號，發票日為八十七年九月二十日，面
額十三萬四千元之支票背面偽造「王陳尾」之署押壹枚沒收。
    事  實
一、甲○○於民國（下同）八十七年七月間，經濟情況困難，明知自己已無能力清償
    欠款，竟於八十七年七月間三十日，持自不詳處所取得之發票人王進成，付款人
    為台新銀行平通分行，帳號000000000號，支票號碼ＴＴ000000
    0號，發票日為八十七年九月十日，面額新台幣（下同）八萬六千元之支票、及
    發票人永新油漆工程行洪新水，付款人為臺灣省合作金庫北嘉義支庫，帳號00
    0000000號，支票號碼ＪＶ0000000號，發票日為八十七年九月二
    十日，面額十三萬四千元之支票各一張，本欲向乙○○借款，但乙○○因無能力
    借款予甲○○，故介紹甲○○向丙○○借款。甲○○竟意圖為自己不法之所有，
    於八十七年七月某日，至丙○○位在台中市南屯區○○○街四五一號住所，向丙○○詐稱：因急需短期資金週轉，且訛稱其名下有不動產，資力甚佳，並以上揭
    自不詳處所之支票擔保，並在其所交予丙○○之發票日為八十七年九月十日，面
    額八萬六千元之支票、及發票人永新油漆工程行洪新水，付款人為臺灣省合作金
    庫北嘉義支庫，帳號000000000號，支票號碼ＪＶ0000000號，
    發票日為八十七年九月二十日，面額十三萬四千元之支票，偽造其前妻「王陳尾
    」之署押而背書，足生損害於王陳尾，並使丙○○陷於錯誤，而借款甲○○如支
    票面額總額共二十二萬元。詎上開支票屆期經提示，均因拒絕往來而遭退票，丙○○欲向甲○○催討，然甲○○已逃匿無蹤，丙○○始知受騙。
二、案經丙○○提起自訴。
    理  由
一、訊據被告甲○○固坦承於右揭時、地，其因無能力支付工人薪資，經濟狀況不佳
    ，持前開支票二紙向自訴人丙○○借款，並於發票人永新油漆工程行洪新水，付
    款人為臺灣省合作金庫北嘉義支庫，帳號000000000號，支票號碼ＪＶ
    0000000號，發票日為八十七年九月二十日，面額十三萬四千元之支票背
    面，偽造「王陳尾」之署押等情坦承不諱，惟矢口否認有何詐欺犯行，辯稱：伊
    並未詐騙自訴人，上開支票係因伊承包工程所收得，不知該二張支票會退票云云
    。然查：
（一）就偽造「王陳尾」背書部分：業據自訴人於本院審理時指訴綦詳，又被告坦承
      ：前開支票背面「王陳尾」之署押，係伊未經伊前妻王陳尾之同意所自行偽造
      （見本院九十一年九月十六日訊問筆錄）；另經陳美蓁（即王陳尾，已於八十
      三年八月十八日改名）於本院審理時證稱：其於八十五年二月五日已與被告裁
      判離婚，被告於離婚前早已離家出走而不知去向，其沒有見面該張支票（見本
      院八十九年九月一日訊問筆錄）等語明確，並有上開支票影本、戶籍資料各乙
      紙在卷可憑，足見被告此部分自白確與事實相符。是被告偽造「王陳尾」之署
      押而背書乙節，實堪認定。
（二）詐欺部分：被告雖辯稱：並無詐騙自訴人之意云云。惟查：自訴人於本院審理
      時指稱：被告第一次來借款時，提出的支票後面就有「王陳尾」的背書，被告
      說這是客票，所以其會去看支票後面有無背書，當時其曾問被告「王陳尾」是
      何人，被告說是他太太，一開始被告自己一個人來借錢，說是乙○○介紹來的
      ，因為其不認識被告，所以不願意借錢給被告，所以甲○○就走了。之後第二
      次再來的時候，支票後面就有乙○○的背書，被告來借錢的時候，曾說過他住
      在台中市○○○街九巷七號，還說那是他的房子，說那棟房子有一千三百五十
      萬的行情，另外他在正義街也有房子（見本院九十一年十月二日訊問筆錄、九
      十一年十月三十日審理筆錄）等語，被告亦坦承：伊借款時確實曾向自訴人提
      及台中市○○○街及正義街的房子，但台中市○○○街是伊父親的房子，正義
      街的房子是租來的（見本院九十一年十月三十日審理筆錄），足見被告當時確
      實為向自訴人表示有足夠的資力償還欠款，而向自訴人誆稱：伊名下有不動產
      。另證人乙○○於本院審理時證稱：被告原本是其員工，離職之後曾經向其要
      借款多次，但其因為沒有錢可以借給被告，所以才介紹被告向自訴人借款（見
      本院九十年四月二日審理筆錄），被告於本院審理時自承：當時伊因為沒有錢
      可以發工資，所以才會持前揭支票去向自訴人借款（見本院九十一年十月三十
      日審理筆錄）等語，足徵被告借款時經濟情形不佳，顯無償還欠款之資力；再
      參諸被告所交付予自訴人之支票二紙，被告雖陳稱：上開支票係伊承包工程所
      取得，是叫「李明宗」之人交予伊，不知發票人是何人云云。惟被告既不知該
      等支票之來源，則理應不知該等票據之信用如何，果若被告係因承包工程而取
      得該等支票，衡情應會請交付票據之人在支票後背書，以免日後該等支票因故
      遭退票，而無法向之追索，然觀之上開支票其後均未有何被告所稱「李明宗」
      該人之背書，實與常情有違。另被告自承：其於八十七年七月就結束麥寮的工
      作，八月到霧社工作，其借款時即未住在戶籍地（見本院九十一年十月二日訊
      問筆錄）等語，證人陳美蓁亦證稱：被告於八十五年裁判離婚前即已離家出走
      ，不知去向，已如上述。則被告在該等支票發票日（即八十七年九月十日、九
      月二十日）前，即離開所告知自訴人之工作地點，且隱瞞自訴人其未住在戶籍
      地之事實，使自訴人無法追償。則綜上諸情，被告於向自訴人借款之初，即有
      為自己不法之所有之意圖甚明。是被告前揭所辯，實難採信。本件事證明確，
      被告犯行洵堪認定，應予依法論科。
二、查被告甲○○明知其已無償債之能力，而以偽造王陳尾背書來源不明之支票向自
    訴人詐借貼現，使王陳尾有遭持票人行使追索權之虞，顯足生損害於王陳尾，是
    核被告所為，係犯刑法第二百十六條、第二百十條行使偽造私文書罪、同法第三
    百三十九條第一項詐欺取財罪。其偽造署押之行為乃偽造私文書之階段行為，而
    偽造私文書之低度行為則為行使偽造私文書之高度行為所吸收，均不另論罪。其
    行使偽造私文書與詐欺取財二罪間，有目的與手段之牽連關係，為牽連犯，應從
    較重之行使偽造私文書罪處斷。爰審酌被告為詐借款項，竟在所持之支票偽造他
    人背書，借款後即逃匿無蹤，暨犯罪之動機、手段、所生之危害、所詐騙之金額
    ，惟考及被告素行尚稱良好，未有前科紀錄，有臺灣高等法院被全國前案紀錄表
    一件在卷可參，犯罪後坦承部分犯行等一切情狀，量處如主文所示之刑。又刑法
    第四十一條業於九十年一月十日公布，而於同年一月十二日生效，依修正後之同
    法第四十一條第一項之規定，本件被告所犯最重本刑為有期徒刑五年以下，而受
    有期徒刑六月之宣告，自屬得易科罰金之情形，與修正前之刑法第四十一條相比
    較，修正後之新法較有利於被告，自應依刑法第二條第一項前段，適用裁判時之
    法律，是以被告所處之主文之刑，並諭知易科罰金之折算標準。另被告於發票人
    永新油漆工程行洪新水，付款人為臺灣省合作金庫北嘉義支庫，帳號00000
    0000號，支票號碼ＪＶ0000000號，發票日為八十七年九月二十日，
    面額十三萬四千元之支票，所偽造「王陳尾」之署押一枚係屬偽造之署押，依刑
    法第二百十九條規定，不問屬於犯人與否，應予宣告沒收之。又被告持以詐騙自
    訴人之前揭支票二紙，雖為供被告犯罪所用之物，然業經被告行使交付自訴人，
    已非被告所有，是就此部分爰不為沒收之諭知，併此敘明。
據上論斷，應依刑事訴訟法第三百四十三條、第二百九十九條第一項前段，刑法第二
條第一項前段、第二百十六條、第二百十條、第三百三十九條第一項、第五十五條、
第二百十九條、修正後第四十一條第一項前段，罰金罰鍰提高標準條例第一條前段、
第二條，判決如主文。
中      華      民      國      九十一      年      十一    月  二十    日
                                     臺灣臺中地方法院刑事第六庭
                                         法  官  劉麗瑛
右正本證明與原本無異。
如不服本判決，應於送達後十日內向本院提出上訴狀（須附繕本），上訴於臺灣高等
法院臺中分院。
                                         書記官
中      華      民      國      九十一      年      十一    月  二十    日
附錄論罪科刑法條
刑法第二百一十六條：
行使第二百十條至第二百十五條之文書者，依偽造、變造文書或登載不實事項或使登
載不實事項之規定處斷。
刑法第二百一十條：
偽造、變造私文書，足以生損害於公眾或他人者，處五年以下有期徒刑。
刑法第三百三十九條：
意圖為自己或第三人不法之所有，以詐術使人將本人或第三人之物交付者，處五年以
下有期徒刑、拘役或科或併科一千元以下罰金。
以前項方法得財產上不法之利益或使第三人得之者，亦同。
前二項之未遂犯罰之。
